臺灣臺中地方法院刑事判決　　　　　　　　　　　　　九十三年度訴字第三七九號
　　公　訴　人　臺灣臺中地方法院檢察署檢察官
　　被　　　告　乙○○
　　指定辯護人　本院公設辯護人　丁○○
右列被告因違反毒品危害防制條例案件，經檢察官提起公訴（九十二年度偵字第二０
０五九號），本院判決如左：
    主  文
乙○○販賣第一級毒品，累犯，處有期徒刑捌年。查獲之行動電話壹支（ＢＥＮＱＳ
六五０型，含門號0000000000號ＳＩＭ卡壹張）及販賣第一級毒品所得之
財物新臺幣壹仟元均沒收，如全部或一部不能沒收時，分別追徵其價額及以其財產抵
償之。
    事  實
一、乙○○有妨害秩序、搶劫等前科，曾於民國（下同）八十六、八十七年間因違反
    麻醉藥品管理條例、肅清煙毒條例案件，經本院、臺灣高等法院臺中分院分別判
    處有期徒刑八月、三年二月確定，經臺灣高等法院臺中分院定應執行有期徒刑三
    年六月確定，於九十年六月十七日假釋期滿執行完畢（本件為累犯，起訴書誤載
    本件非累犯），猶不知悔改，其自綽號「瑞宗」、「狗屎」等不詳成年男子以不
    詳價格購入第一級毒品海洛因後，明知海洛因係毒品危害防制條例所管制之第一
    級毒品，不得非法販賣，竟基於意圖營利以販賣第一級毒品之犯意，以行動電話
    0000000000號為聯絡工具，於九十二年十月九日二十二時許，在臺中
    市○○區○○路一○九號四樓之八居處樓下，將一小包重量不詳之海洛因，以新
    臺幣（下同）一千元之價格，販賣予丙○○一次。嗣於九十二年十月十日上午十
    一時許，在臺中縣大里市○○路八二０號前查獲丙○○，再依丙○○之指證，並
    於同日十二時三十分許帶同警方至乙○○上開居處樓下查訪，適乙○○出現於該
    址樓下附近之向心路與文心路口，而為警查獲，並在其身上扣得其持有之海洛因
    七包（含袋重二點三公克，驗餘合計淨重０點七八公克，包裝重一點五一公克）
    及行動電話一支；再於同日十三時三十五分許，在乙○○上址居處查獲其所有供
    施用之注射針筒四支及友人「阿興」所有之研磨機一臺。
二、案經臺中縣警察局霧峰分局報請臺灣臺中地方法院檢察署檢察官偵查起訴。
    理  由
一、公設辯護人指稱：被告警詢不能視為自白，且若出於精神狀況不佳，應認為沒有
    證據能力；又丙○○警詢筆錄無證據能力，因係被告以外之人於審判外之供述等
    語，茲就被告警詢所述及證人丙○○警詢所述之證據能力，分述如下：
（一）被告九十二年十月十日之警詢筆錄，業據其於偵訊時自承警員製作筆錄並無毆
      打或恐嚇之情形（偵卷第四八頁），並經本院當庭勘驗被告上開警詢筆錄之錄
      影光碟，光碟內被告穿著藍色衣服，且應答如流，均針對員警問題回答，並未
      有神智不清之情形（見本院卷第一二０頁逐字譯文），亦據證人即製作警詢筆
      錄之警員戊○○對當時被告之精神狀況證稱：他說還好，我沒有發現他有意識
      不清的情形，他知道我問話內容，沒有發現被告有迷糊不清的情形等語（本院
      卷第一五八頁），證人即警員甲○○亦證稱：他當時清楚，沒有想睡覺、迷糊
      的情形等語（本院卷第一六一頁），是其警詢筆錄應有證據能力。
（二）按被告以外之人於審判外之言詞或書面陳述，除法律有規定者外，不得作為證
      據，刑事訴訟法第一百五十九條第一項定有明文。查丙○○於九十二年十月十
      日十六時五十分許在霧峰分局刑事組確有製作警詢筆錄，惟該警詢筆錄經霧峰
      分局刑事組移送臺灣臺中地方法院檢察署後，因其上僅被詢問人丙○○之簽名
      ，並無詢問人及紀錄人之簽名，經本院依證人即本案承辦警員戊○○所述，得
      知係警員紀永年所製作，經紀永年提出警詢筆錄後，該二份同一時地製作，且
      均有證人丙○○簽名捺印之警詢筆錄，就向被告購買海洛因之地點，竟有不一
      致之記載內容，其於偵卷所附之該次警詢筆錄，係證稱：所施用之海洛因是向
      乙○○買的，以一次一千元購得一小包，共向他買過約三次，九十二年十月九
      日二十二時許是最後一次，每次交易都是我打我的0000000000號行
      動電話給他的0000000000號行動電話聯絡買賣事宜，地點都是在臺
      中市○○路及向心路口，或是他的住處臺中市○○路一０九號四０八室等語（
      偵卷第十八頁），而警員紀永年於本院所提之該次警詢筆錄，證人丙○○係證
      稱：所施用之海洛因是向乙○○買的，以一次一千元購得一小包，共向他買過
      約三次，九十二年十月九日二十二時許是最後一次，每次交易地點都是在臺中
      市○○路與向心路口等語（本院卷第一六六頁），是上開同時地之警詢筆錄竟
      有二份內容不一致之證述，已難擔保何者為證人丙○○所述；再參以上開不一
      致之警詢筆錄，無論何者，亦均與證人丙○○於本院證稱係向被告購買海洛因
      二次之供述不符，公訴人復未提出證據證明證人丙○○於警詢之先前陳述具有
      較可信之特別情況，是證人丙○○於警詢所述，與刑事訴訟法第一百五十九條
      之二得為證據之要件不符，依刑事訴訟法第一百五十九條第一項之規定，不得
      作為證據，合先敘明。
二、訊據被告乙○○對右揭時地有拿海洛因予丙○○，並收取一千元價金之事固不諱
    言，惟矢口否認有販賣第一級毒品海洛因之犯意，辯稱：我有幫他（指丙○○）
    調貨云云，惟查：
（一）被告於右揭時地確有向丙○○收取一千元之對價，再拿第一級毒品海洛因一包
      予丙○○之事實，業據被告於警詢及本院自承在卷，其於警訊供稱：我沒有賣
      他（指丙○○），我是幫他調，他拜託我幫他調。：：（警問：每一次都多少
      錢？）跟他拿一千元。：：：（警問：最近一次，在什麼時間什麼地點把毒品
      交給丙○○的？最後一次？）昨天晚上（指九十二年十月九日）八點多。（警
      詢：昨天晚上八點多還是十點多？）十點多的時候。：：（警詢：在什麼地點
      拿給他？多少錢？）一千元。（警詢：在什麼地方？）在我們那個路口，在住
      的地方歡喜大樓樓下拿給他。（警詢：在樓下又給他一包，跟他收一千元就對
      了？）是等語（九十二年十月十日警詢筆錄偵卷第十二頁、本院卷第一二０頁
      譯文），又於偵訊供稱：有使用0000000000號手機。（檢察官問：
      丙○○是否透過上述手機與你連絡購買毒品？）是。他是透過這支電話向我調
      毒品，而我再向別人購買，再將毒品拿給他。錢是他拿給我，我再去買給他使
      用等語（九十二年十月十日偵訊），且於本院供稱：有一次，我調回來後，再
      跟他拿一千元，是在查獲前一天等語在卷（本院卷第二三五頁）；復據證人丙
      ○○於偵訊及本院證述綦詳，其於偵訊具結證稱：十月九日晚上十點左右，地
      點在臺中市○○路乙○○住處樓下，每次均購買一千元海洛因。：：（九十二
      年十月九日你如何向乙○○購買毒品？）當天晚上我先打乙○○的行動電話，
      我表示要過去找他，他知道我要過去向他買毒品，回答說好，我隔半小時左右
      ，就到達他住處樓下，我再打電話給他，他下樓來，我拿一千元給他，他再上
      樓拿毒品下來交給我等語（偵卷第四四、四五頁），於本院亦具結證稱：在九
      十二年十月九日還不到晚上是下午，我送貨經過上次那個便利商店，我就打電
      話給乙○○，他好像住在附近，我說我要買，有沒有，他說有，過一會，他來
      ，我就交錢一千元給他，他說要去拿，他先把錢拿了後，就離開，約過一、二
      十分鐘，他就拿回來交給我海洛因一小包。：：：。便利商店是在乙○○住處
      樓下等語（九十三年八月二十三日訊問），又於本院具結證稱：每次我拿一千
      元交給乙○○，乙○○給我毒品。一次是十月九日晚上，是我隔天帶警察去的
      那附近等語（本院卷第二三二頁），且被告上開警訊所述交易之時間地點，與
      證人丙○○所述之時間地點悉相符合，又被告確有使用丙○○所述之聯絡電話
      0000000000號行動電話等情，亦據被告自承在卷（本院卷第二三五
      頁），足認證人丙○○及被告所述，並非無據，再參以被告與丙○○並無怨仇
      ，衡情倘非確有其事，丙○○自無設詞誣指被告之必要，是被告確有於右揭時
      地向丙○○收取一千元，並拿海洛因一小包交付予丙○○之事。
（二）再查，證人丙○○與被告並非有相當交情之朋友，其二人僅見面三次，證人丙
    ○○於偵訊具結證稱：（檢察官問：如何知道乙○○有販賣海洛因？）九十三
      年八月初在臺中市○○路一處便利商店遇到阿聰，他留下000000000
      0號行動電話，說要買毒品可以打此電話，我以前也不認識乙○○，我只有見
      過乙○○三次面等語（偵卷第四四、四五頁），並於偵訊一再供稱：乙○○沒
      有無償提供毒品，我只見過他三次等語（偵卷第八二頁），足認被告與證人丙
      ○○交情不深；參諸海洛因價格昂貴，為政府明令禁止非法持有買賣之毒品，
      且販賣海洛因之法定刑度為死刑、無期徒刑，刑責甚重，又販賣海洛因既係違
      法行為，當非可公然為之，亦無公定價格，且容易分裝並增減份量，而每次買
      賣之價量，可能隨時依雙方關係深淺、資力、需求量及對行情之認知、來源是
      否充裕、查緝是否嚴謹、購買者被查獲時供述購買對象之可能風險之評估等情
      形，而異其標準，非可一概而論；販賣之利得，除被告坦承犯行或價量俱臻明
      確外，委難察得實情，販賣之人從價差或量差中牟利之方式雖異，其意圖營利
      之販賣行為則同一，是以海洛因量微價高，販賣者率有暴利可圖，被告與證人
      丙○○交情非深，僅見過三次面，茍非意圖販賣營利，一般人焉有可能甘冒重
      度刑責而販賣海洛因，衡情倘非有利可圖，當無甘冒違法重責而從事原價交易
      。本件雖因證人丙○○無法明確指明其所購買之海洛因每包重量係多少，被告
      亦否認有販賣海洛因犯意，致無從得知被告販入與販出海洛因間，價差或量差
      之情形，然依前揭說明，被告倘非具營利意圖，衡情其對丙○○告知海洛因之
      購買來源，由丙○○自行前往購買已足，自無必要由其先行收款後，再拿取海
      洛因予丙○○，是被告顯具有營利意圖，亦堪認定。
（三）被告先於偵訊辯稱：警詢有承認交三次毒品給丙○○，並一手交錢一手交貨，
      但實際上我沒有這麼做，因為丙○○與警察認識，我擔心警察對我強暴脅迫，
      才這麼說云云（偵卷第四八頁），後又辯稱：九十二年十月十日偵訊所述，因
      當時頭腦昏沈，毒癮發作，才這麼回答；是我出錢與丙○○一起施用，剩下的
      交丙○○帶走。共提供毒品二次給丙○○吸食，第一次是九十二年九月，他來
      我住處，而第二次十月六日或七日左右，地點也是我住處云云（偵卷第四九頁
      ），於本院再辯稱：警訊所述不實，因當時藥癮來。我有提供海洛因給丙○○
      吸食，我沒有向他收錢，我是送他吸食，是九十二年八月上旬、下旬共二次云
      云，其前後所述均不相符，其於警詢先否認有交海洛因予丙○○之事，繼之於
      偵訊及本院否認有販賣犯意，辯稱有提供海洛因給丙○○吸食，然對提供之時
      間亦所述不一，惟其僅有轉讓海洛因犯行，而未販賣，則其何以於警訊及本院
      坦認有向丙○○收取毒品對價？且證人丙○○何以自警詢、偵訊及本院均證稱
      被告有收取對價？是被告所辯，顯非可採。
    綜上所述，事證明確，被告右揭犯行堪予認定。
三、按被告行為後，毒品危害防制條例已於九十二年七月九日修正公布全文三十六條
    ，並自九十三年一月九日起施行，而該條例第四條第一項：「製造、運輸、販賣
    第一級毒品者，處死刑或無期徒刑；處無期徒刑者，得併科新臺幣一千萬元以下
    罰金。」之規定，不論其處罰範圍、構成要件或刑度均無修正，舊法既未較有利
    於被告，爰依刑法第二條第一項前段，本件即應依修正後之新法處斷。核被告所
    為，係犯修正後毒品危害防制條例第四條第一項之販賣第一級毒品罪。又被告為
    販賣而持有第一級毒品之低度行為，已為販賣之高度行為吸收，不另論罪。再被
    告前於八十六、八十七年間因煙毒案件，經本院、臺灣高等法院臺中分院分別判
    處有期徒刑八月、三年二月確定，經臺灣高等法院臺中分院定應執行有期徒刑三
    年六月確定，於九十年六月十七日假釋縮刑期滿執行完畢，業經本院調閱上開臺
    灣高等法院臺中分院八十七年度上訴字第九０二號案件之全部卷宗、臺灣臺中地
    方法院檢察署八十九年度執更字第六三三號卷宗可佐（臺灣高等法院被告全國前
    科紀錄表及臺灣臺中地方法院檢察署刑案資料查註紀錄表對此部分漏未記載），
    被告於五年以內再犯本件有期徒刑以上之罪，為累犯，原應依刑法第四十七條規
    定加重其刑，惟因本罪之法定本刑為死刑或無期徒刑，故依刑法第六十四條第一
    項、第六十五條第一項規定均不得加重其刑，併此敘明。又按刑法第五十九條規
    定犯罪情狀可憫恕者，得酌量減輕其刑，為法院得自由裁量之事項，雖然法院為
    裁量減輕時，並非漫無限制，以被告犯罪情狀客觀上足以引起社會上一般人之同
    情，始足當之，最高法院八十一年度台上字第八六五號判決可資參照，本件審酌
    被告出售海洛因予丙○○之犯行僅有一次，又被告及丙○○均無法詳稱該次交付
    海洛因一小包之詳細重量，然依代價僅有一千元觀之，顯見被告其出售海洛因予
    丙○○之重量尚稱輕微，並非大量；再由該次交易之海洛因之代價既僅為一千元
    ，被告雖有從中牟利，然其所得利得顯未逾一千元，所獲利益非大，且本件販賣
    海洛因之犯行，所危害之直接對象僅有丙○○一人，又本件查獲被告時，現場僅
    有查獲被告持有供自己施用之海洛因七小包，合計毛重僅二點三公克，驗餘合計
    淨重僅０點七八公克，並未查獲被告持有大量海洛因，被告持有數量既甚為有限
    ，更足佐證被告並非販賣海洛因之大規模販毒集團，衡之毒品危害防制條例第四
    條第一項之法定本刑為死刑、無期徒刑，倘科以被告該法定最低之刑，尚嫌過重
    ，情輕法重，其情狀尚堪憫恕，依刑法第五十九條之規定，酌量減輕被告之刑。
    爰審酌被告之素行，其販賣海洛因之次數為一次，販賣對象僅有一人，所獲利得
    不大，惟其販賣第一級毒品海洛因，足以使購買施用者導致精神障礙、性格異常
    ，甚至造成生命危險之生理成癮性及心理依賴性，戕害國民身心健康，危害社會
    治安，惡性非輕，且被告不思以正當途徑合法掙取金錢，圖以販賣第一級毒品海
    洛因以獲取高利，犯罪動機不良及犯罪後態度等一切情狀，量處如主文所示之刑
    。
三、至查獲之行動電話一支（ＢＥＮＱＳ六五０型，內含門號0000000000
    號ＳＩＭ卡；原有扣案，後經臺灣臺中地方法院檢察署交由當事人領回，參見本
    院卷第二四二頁），係被告所有供與丙○○聯絡交易所用之物，業據被告自承在
    卷，應依毒品危害防制條例第十九條第一項之規定宣告沒收，如全部或一部不能
    沒收時，追徵其價額；又扣案之海洛因七包（驗餘合計淨重０點七八公克，包裝
    重一點五一公克），係查獲之第一級毒品，惟業據被告供稱係供其自己使用等語
    （本院卷第一０四頁），並無證據證明係被告意圖販賣而持有之物；再扣案之注
    射針筒、研磨機，雖係在被告住處查扣，惟被告供稱：研磨機不是我的，是阿興
    的；針筒是吸食用的等語（本院卷第一０五頁），復無證據證明係被告所有販賣
    海洛因所用之物，自不予宣告沒收，併此敘明。
四、再本件被告販賣海洛因予丙○○之所得為一千元等情，業據被告及證人丙○○對
    該次販賣被告有向丙○○收取一千元等情供述在卷，是此部分之販賣海洛因所得
    新臺幣一千元，雖未扣案，仍應依同條例第十九條第一項規定，宣告沒收，如全
    部或一部不能沒收時，以其財產抵償之。
五、公訴意旨另略以：被告乙○○基於意圖營利以販賣第一級毒品之概括犯意，以行
    動電話0000000000號為聯絡工具，另於九十二年八月上旬某日、同年
    月下旬某日，在臺中市○○○路路旁，將每小包重量不詳之海洛因，以一千元之
    價格，販賣予丙○○，涉犯毒品危害防制條例第四條第一項之販賣第一級毒品罪
    嫌云云。按犯罪事實應依證據認定之，無證據不得認定犯罪事實。又不能證明被
    告犯罪者，應諭知無罪之判決，刑事訴訟法第一百五十四條第二項、第三百零一
    條第一項定有明文。又認定犯罪事實所憑之證據，無論係直接證據或間接證據，
    其為訴訟上之証明，須於通常一般之人均不致有所懷疑，而得確信其為真實之程
    度者，始得據為有罪之認定，倘其証明尚未達到此一程度，而有合理之懷疑存在
    ，復無其他調查途逕可尋，法院即應為無罪之判決，最高法院七十六年台上字第
    四九八六號判例可資參照。再按證據之証明力雖由法院自由判斷，然證據之本身
    存有瑕疵或對於待證事實不足以供証明之資料，而事實審仍採為判決基礎，則其
    自由判斷之職權行使，即不得謂非逾越範圍，最高法院三十年度上字第一一五二
    號判例可資參照。經查：
（一）訊據被告堅決否認上開二次販賣海洛因予丙○○之犯行，其於警詢對警方提示
      丙○○之指述其有三次販賣之指證內容時，固曾供稱：我是幫他調，每一次跟
      他拿一千元等語（本院卷第一二０頁譯文），惟其並未明確坦承確係三次，且
      未對除九十二年十月九日外之交易時地提出說明，自難依被告上開警詢筆錄所
      述，遽即認為被告確有於九十二年八月上旬及下旬有向丙○○收取對價後交付
      海洛因之事；再被告於本院辯稱：我有幫他（指丙○○調貨，有一次，我調回
      來後，再跟他拿一千元，是在查獲前一天等語（本院卷第二三五頁），依其於
      本院所述，僅承認上開起訴並有罪之一次，拿海洛因給丙○○，再向丙○○取
      得一千元之對價之事，堅決否認尚有其他拿海洛因給丙○○而取得對價之事。
（二）再查，公訴人認被告此部分涉犯販賣第一級毒品犯行，無非以證人丙○○之供
      述為據，惟證人丙○○之警詢供述無證據能力，已如前述，再依證人丙○○於
      偵訊及本院就此部分之證述，亦非無瑕疵可指，其於偵訊就此部分證稱：第一
      次是在九十二年八月初，交易地點在臺中市○○○路，第二次是八月二十幾日
      左右，交易地點相同，第三次是十月九日晚上十點左右，地點在臺中市○○路
      乙○○住處樓下，每次均購買一千元海洛因。（如何知道乙○○有販賣海洛因
      ？）九十二年八月初在臺中市○○路一處便利商店遇到阿聰，他留下0000
      000000號行動電話，說要買毒品可以打此電話，我以前也不認識乙○○
      ，我只有見過乙○○三次面等語（偵卷第四四、四五頁），而於本院則具結證
      稱：有向乙○○買海洛因二次，第一次是在九十二年十月九日之前約一、二個
      月，在臺中市○○○路名我忘了，第一次是巧遇，我去便利商店買東西遇到乙
      ○○，我就和他聊天聊到海洛因，他說他有，我就當天給他一千元要買海洛因
      ，但是沒有當場給我，他說要去拿，我就在現場等約十幾分鐘，他回來就交給
      我海洛因一包，我不知道重量多少，後來他有留電話號碼給我，我現在已經忘
      了電話號碼。：：：（法官問：為何以前說三次？）我記得是二次。：：便利
      商店是在乙○○住處樓下等語（九十三年八月二十三日本院所述），是依上開
      證人丙○○之偵訊及本院證述觀之，除就九十三年十月九日晚上向乙○○購買
      海洛因之事證述前後明確一致外，另就九十三年八月上旬及同年八月下旬向乙
      ○○購買海洛因部分，就購買次數、地點及經過，均有不一致之陳述，其就購
      買地點於偵訊證稱：均係在文心南路云云，於本院則稱：是在乙○○住處樓下
      的便利商店云云，且就購買經過，於偵訊所述之先遇到阿聰，阿聰留下該00
      00000000號電話（指乙○○使用之電話），便以此電話聯絡與乙○○
      為海洛因交易乙節，亦與本院所述之第一次是在便利商店巧遇乙○○而購買海
      洛因乙節，二者亦不相符，是證人丙○○就曾於九十二年八月上旬及同年八月
      下旬向乙○○購買海洛因之部分，既有上開購買次數、地點及經過均不一致之
      重大瑕疵，復查無其他積極證據足資佐證何者所述與真實相符，本院自無從依
      上開丙○○有瑕疵之證述，而得確信其所述為真實之程度，復無其他調查途逕
      可尋，就此部分原應為無罪之諭知，惟公訴人認此部分與前開起訴並有罪部分
      有連續犯之裁判上一罪關係，爰不另為無罪之諭知，併此敘明。
據上論斷，應依刑事訴訟法第二百九十九條第一項前段，修正後毒品危害防制條例第
四條第一項、第十九條第一項，刑法第十一條前段、第二條第一項前段、第四十七條
、第六十四條第一項、第六十五條第一項、第五十九條，判決如主文。
中      華      民      國   九十三    年      十      月    十九    日
                                        臺灣臺中地方法院刑事第十庭
                                            審判長法官  郭  瑞  祥
                                                  法官  江  奇  峰
                                                  法官  黃  家  慧
右正本證明與原本無異。
如不服本判決，應於送達後十日內向本院提出上訴狀(須附繕本)，上訴於臺灣高等法
院臺中分院。
                                                書記官
中      華      民      國    九十三    年      十      月    十九    日
附論罪科刑法條
毒品危害防制條例第四條第一項：
製造、運輸、販賣第一級毒品者，處死刑或無期徒刑；處無期徒刑者，得併科新臺幣
一千萬元以下罰金。
